臺灣高雄地方法院民事裁定
108年度消債清字第35號
聲  請  人  王雍賢即郭雍賢
0000000000000000

0000000000000000

0000000000000000

上列當事人因消費者債務清理事件聲請清算，本院裁定如下：
    主  文
聲請人王雍賢即郭雍賢自中華民國一百零八年七月十六日下午四
時起開始清算程序。
命司法事務官進行本件清算程序。
    理  由
一、聲請意旨略以：伊無力清償債務，曾聲請調解但不成立，爰
    聲請准予清算等語。
二、按「債務人不能清償債務或有不能清償之虞者，得依本條例
    所定更生或清算程序，清理其債務。」消費者債務清理條例
    （下稱本條例）第3 條定有明文。衡以消費者與金融機構間
    債之關係之發生，係依契約自由原則及相互間之信賴為基礎
    ，此為社會經濟活動得以維繫及發展之重要支柱，債務人經
    濟窘迫，固不應任其自生自滅，債權人一方之利益，仍不能
    因之摒棄不顧。是債務人於協商程序中，自應本於個人實際
    財產及收支狀況，依最大誠信原則，商討解決方案。如終究
    不能成立協商，於聲請更生或清算時，法院審酌上開條文所
    謂「不能清償或有不能清償之虞」，應綜衡債務人全部收支
    、信用及財產狀況，評估是否因負擔債務，而不能維持最基
    本之生活條件；所陳報之各項花費，是否確屬必要性之支出
    ；如曾有協商方案，其條件是否已無法兼顧個人生活之基本
    需求等情，為其判斷之準據。
三、經查：
㈠、聲請人於民國105年度至107年度均無申報所得，名下無財產
    ，有富邦人壽保單解約金新台幣（下同）56,226元，雖有國
    泰人壽保單，惟非要保人；又聲請人自陳從事租車送貨之工
    作，於106、107年度之工作收入分別為264,500元、272,000
    元，於108年1至4月收入共計80,500元，106年至108年4月平
    均每月收入為22,036元【計算式：（264,500＋272,000＋80,5
    00）÷28＝22,036，本件元以下均採四捨五入計算】，現未領
    取任何補助等情，有財政部高雄國稅局105年至106年綜合所
    得稅各類所得資料清單及財產歸屬資料清單（卷第32至33頁
    、第35頁）、107年稅務電子閘門財產所得調件明細表（卷
    第78頁）、財產及收入狀況說明書（卷第59至60頁）、債權
    人清冊（卷第54至57頁）、調解不成立證明書（卷第5頁）
    、戶籍謄本（卷第24頁）、勞工保險被保險人投保資料表（
    卷第79頁）、個人商業保險查詢結果表（卷第30頁）、財團
    法人金融聯合徵信中心前置協商專用債權人清冊（卷第61至
    63頁）、信用報告（卷第64至65頁）、租車送貨收入證明切
    結書（卷第27頁、第68頁）、工作照片（第66至67頁）、高
    雄市政府社會局函（卷第85頁）、高雄市政府都市發展局函
    （卷第84頁）、國泰人壽保險股份有限公司函（卷第49至50
    頁）、富邦人壽保險股份有限公司陳報狀（卷第69頁）等附
    卷可參。則在別無其他資料可認聲請人有其他收入之情形下
    ，以其每月平均收入22,036元核算現在償債能力之基礎，堪
    認妥適。
㈡、關於聲請人個人日常必要支出部分，聲請人於由母親承租之
    親戚所有房屋居住，每月租金15,000元，由其分擔3,000元
    ，並提出母親之存簿（卷第88至91頁）在卷可稽。按債務人
    必要生活費用，以最近一年衛生福利部或直轄市政府所公告
    當地區每人每月最低生活費一點二倍定之，本條例第64條之
    2第1項定有明文。本院參酌衛福部社會司所公告108年度高
    雄市最低生活費標準為13,099元，則聲請人每月最低生活所
    必需除有特殊情形並有證據證明者外，自宜以此之1.2倍即1
    5,719元為度，始得認係必要支出。又上開最低生活費用之
    標準，係照當地最近1年平均每人消費支出60％，依其基準之
    家庭收支調查報告調查表格式所示有關經常性支出之調查項
    目，其原即包括利息支出、食品、衣著、「房租」及水費、
    電費、醫療保健、交通、娛樂、教育等基本生活需求。本院
    認在聲請人未能立證證明其有其他特殊需求之情形下，其個
    人必要生活費用即應以此為限度。
㈢、關於聲請人扶養支出部分，聲請人稱須扶養長女王○○、次子
    王△△，每月扶養費用各3,000元，至長子王昶佑已成年，無
    需受扶養（見卷第52至53頁108年5月7日補正二狀、第86頁1
    08年6月20日補正三狀）。經查，王○○係104年生，王△△係10
    6年生，於105年至107年度均無申報所得，名下均無財產，
    現未領取任何補助等情，此有戶籍謄本（卷第24頁）、綜合
    所得稅各類所得資料清單及財產歸屬清單（卷第38至39頁、
    第42至43頁）、稅務電子閘門財產所得調件明細表（卷第74
    至77頁）、高雄市政府社會局函（卷第85頁）附卷可考，聲
    請人所育長女、次子既未成年，名下復無財產，客觀上堪認
    需受聲請人扶養。至於扶養費用之部分，按受扶養者之必要
    生活費用，準用第一項規定計算基準數額，並依債務人依法
    應負擔扶養義務之比例認定之，本條例第64條之2第2項亦有
    明定。準此，聲請人所應負擔子女每月之扶養費，自宜以此
    為度，始得認係必要支出，是在無其他更為詳實之資料可供
    佐證之情形下，本院認即應以108年度高雄市每人每月之最
    低生活費標準13,099元之1.2倍即15,719元，與配偶共同負
    擔子女之扶養費。故綜上，聲請人子女每月之扶養費即應以
    15,719元為度（計算式：15,719×2÷2＝15,719）。聲請人主
    張每月支出子女扶養費6,000元（計算式：3,000×2＝6,000）
    ，低於本院計算之基準，係屬合理。
㈣、綜上所述，聲請人目前每月收入為22,036元，扣除子女扶養
    費6,000元、必要生活費15,719元後，尚餘317元。而聲請人
    目前負債總額為5,712,882元（卷第54至57頁債權人清冊）
    ，扣除富邦人壽保單解約金56,226元後，以上開餘額按月攤
    還結果，至少約須1,487年【計算式：（5,712,882－56,226
    ）÷317÷12＝1487】始能清償完畢，堪認聲請人確有不能清償
    債務之情事。從而，聲請人向本院聲請清算，應予准許，並
    命司法事務官進行本件清算程序。
四、依本條例第11條第1 項、第83條第1 項、第16條第1 項，裁
    定如主文。
中　　華　　民　　國　 108　　年　　7 　　月　　16　　日
              　　民事庭　　法　　　官　沈建興
以上正本係照原本作成。
本裁定不得抗告。
中　　華　　民　　國　 108　　年　　7 　　月　　16　　日
  　                        書記官　胡美儀